臺灣雲林地方法院刑事判決
110年度易字第156號
公  訴  人  臺灣雲林地方檢察署檢察官
被      告  李漢欽



上列被告因違反槍砲彈藥刀械管制條例案件，經檢察官提起公訴
（110年度偵字第816號），本院判決如下：
    主  文
李漢欽犯非法運輸刀械罪，處有期徒刑參月，併科罰金新臺幣壹
萬元，有期徒刑如易科罰金，罰金如易服勞役，均以新臺幣壹仟
元折算壹日。扣案之非農用掃刀、十字弓各壹把沒收。
    事  實
一、李漢欽可預見非農用掃刀、十字弓屬槍砲彈藥刀械管制條例
    所管制之刀械，非經主管機關許可，不得運輸，竟基於非法
    運輸刀械之不確定故意，於民國109年2月至3月間某日，在
    雲林縣○○鄉○○村00鄰○○000○00號住處，以網路連線至社群軟
    體臉書，向不詳年籍賣家購買十字弓、非農用掃刀各1把，
    並約定以貨到付款之方式，由該不詳賣家，以李漢欽為收貨
    人、收貨人地址為李漢欽上揭住處，貨到代收貨款新臺幣（
    下同）3,500元，於同年7月23日委託不知情之宸運航空貨運
    承攬有限公司（下稱宸運公司）人員，向財政部關務署臺北
    關報關進口快遞貨物品名「ARTWORK」1件（申報單號碼：CX
    090Q1V2149，主提單號碼：000-00000000，分提單號碼：00
    0000000000），於同年7月24日利用不知情之長榮航空公司B
    R-6538班機人員經空運方式，自香港運輸至位於桃園市○○區
    ○○路000號之桃園國際機場遠雄貨棧進口快遞專區。嗣為財
    政部關務署臺北關之人員於同年7月24日查驗，發現貨名申
    報為「ARTWORK」1件之進口快遞貨物，實為非農用掃刀、十
    字弓各1把，並將查獲之非農用掃刀、十字弓送請桃園市政
    府警察局鑑定結果，確認係屬槍砲彈藥刀械管制條例列管之
    刀械後，因而查悉上情。
二、案經內政部警政署航空警察局移送臺灣桃園地方檢察署檢察
    官呈請臺灣高等檢察署檢察長核轉臺灣雲林地方檢察署檢察
    官偵查起訴。
    理  由
壹、證據能力：
一、按被告以外之人於審判外之言詞或書面陳述，除法律有規定
    者外，不得作為證據。被告以外之人於審判外之陳述，經當
    事人於審判程序同意作為證據，法院審酌該言詞陳述或書面
    陳述作成時之情況，認為適當者，亦得為證據。刑事訴訟法
    第159條第1項、第159條之5第1項分別定有明文。經查，本
    判決所引用以下被告以外之人於審判外陳述之供述證據，檢
    察官、被告於本院準備期日均表示同意有證據能力，本院審
    酌上開供述證據作成時，並無違法或不當之情況，又無證明
    力明顯過低之情形，因認上開供述證據之證據方法，適當得
    為證據，依刑事訴訟法第159條之5第1項規定，應有證據能
    力。
二、本判決所引用其餘所依憑判斷之非供述證據，與本案均有關
    連性，亦無證據證明係違反法定程序所取得，或其他不得作
    為證據之情形，依刑事訴訟法第158條之4規定之反面解釋，
    均有證據能力。
貳、實體部分：
一、認定事實所憑之證據及理由：
    訊據被告對其於109年2月、3月間某日，在臉書網站向不詳
    之網路賣家購買十字弓1把，約定以其為收貨人及以貨到付
    款之方式寄送至其住所，復於同年7月23日，該不詳賣家委
    託宸運公司代為報關，並欲以銳果派送公司寄交至其住所等
    情均不爭執，惟矢口否認有何未經許可運輸刀械之犯行，辯
    稱：我不知道法律規定不能購買十字弓，我購買前沒有詢問
    過十字弓之類能否進口，我是當藝品來買，作擺飾用的，非
    農用掃刀是賣家贈送，我就只有下單，沒有收到東西，沒有
    付錢等語。然查：
  ㈠被告於109年2月至3月間某日，在雲林縣○○鄉○○村00鄰○○000○
    00號住處，以網路連線至社群軟體臉書，向不詳年籍賣家，
    購買十字弓1把、非農用掃刀1把，並約定以貨到付款之方式
    ，寄送至被告上揭住處，嗣該不詳賣家委託宸運公司報關進
    口，將上開十字弓、非農用掃刀運抵臺灣之事實，業據被告
    於警詢、偵訊所坦承，並經證人即宸運公司員工蘇博宸證述
    明確（桃檢偵卷第45頁至第48頁），復有內政部警政署航空
    警察局安檢大隊安檢查獲案件移辦單1份（桃檢偵卷第15頁
    ）、財務部關務署臺北關109年9月5日北竹緝移字第1090101
    633號函暨所附之扣押貨物收據及搜索筆錄、進口快遞貨物
    簡易申報單、扣案物照片（桃檢偵卷第17頁至第31頁）在卷
    可憑，暨十字弓、非農用掃刀各1把扣案可佐，此部分事實
    ，首堪認定。
  ㈡又扣案之非農用掃刀經桃園市政府警察局鑑驗結果：刀刃長
    約34.5公分、刀柄長約55公分，單刃開鋒，刀尖向開鋒面外
    彎；又扣案之十字弓經桃園市政府警察局鑑驗結果：弓臂長
    約26公分、弓身長約26公分，具有發射箭矢之機械原理，認
    均符合槍砲彈藥刀械管制條例列管刀械之圖例及要件，此有
    桃園市政府警察局109年8月28日桃警保字第1090059224號函
    暨所附之刀械鑑驗小組工作紀錄表、刀械鑑驗工作紀錄相片
    （桃檢偵卷第33頁至第37頁）等附卷可參，是扣案之非農用
    掃刀、十字弓確屬槍砲彈藥刀械管制條例及內政部公告查禁
    刀械圖例所管制之刀械無訛。
  ㈢被告嗣雖改稱：我買的是藝品，就是一把十字弓的藝品，賣
    家說那是不能使用，對方說那是擺著觀賞用的，其他的就是
    對方送的等語（本院卷第92頁至第93頁）。然查被告經航警
    局警察提示海關查扣之非農用掃刀、十字弓照片時，於警詢
    時即已供承：經我檢視警方提供之貨物照片，我有購買輸入
    本案貨物，我於109年2至3月於社群網站臉書之廣告頁面看
    到本案貨物而購買，購買價格忘記了，貨到付款，購買目的
    是觀賞跟擺飾之用等語明確（桃檢偵卷第9頁至第11頁）；
    於偵訊時亦已供承：我承認在109年2、3月間，在臉書購買
    本案之非農用掃刀、十字弓各1把，貨到付款，還沒有收到
    貨即被查獲，購買用途為觀賞用，要付1000多元，具體金額
    忘記了等語（雲檢偵卷第21頁至第22頁）；且被告於本院準
    備程序供稱：我是買十字弓，網路上有相片可以看，在網路
    上看到是類似的東西等語（本院卷第32頁），又扣案十字弓
    之相片可見結構緊緻零件精細，亦徵被告對購買十字弓一節
    坦認無誤，縱被告取得貨物後僅用以觀賞，亦無解於其於網
    路購買刀械之行為，而進口快遞貨物簡易申報單上之貨物名
    稱登載雖為「ARTWORK」，卻不敢名實相符申報其內容物，
    自不足以作為對被告有利之認定。是被告於本院審理時所辯
    ：伊購買十字弓是藝品等語，顯屬事後卸責之詞，不足採信
    。
　㈣又查，被告於警詢時稱忘記購買價格，於偵訊時稱需付1000
    多元，具體金額已忘記，而警詢應屬距事發較近之記憶，偵
    訊時距事件發生時間愈久，被告對購買價格記憶不清，是以
    ，扣案物品標籤註記「代收貨款3500元」（桃檢偵卷第27頁
    ）應較為可信。又購買1把刀械與購買2把刀械，價格定有差
    異，賣家豈會未確認清楚即任意出貨，又若果被告確係訂購
    十字弓，加贈非農用掃刀，網站上應會標明贈送之物品，被
    告也自承網路上有看到賣家陳列之扣案非農用掃刀等語（本
    院卷第95頁），且本件扣案非農用掃刀，經本院當庭提示刀
    子外觀有黑色的套子，外面還有紙盒，包裝也很精美，該不
    詳賣家自無棄己身獲利不顧，而將非農用掃刀於被告不知的
    情況下贈送給被告之理。是被告於本院審理時所辯：扣案非
    農用掃刀為賣家自己贈送等語，顯屬事後卸責之詞，不足採
    信。故本件扣案之十字弓、非農用掃刀，確為被告於109年2
    、3月間，於臉書網站上所購得之管制刀械無疑。
  ㈤衡酌商業交易往來常理，賣家自無送錯，且給付給買家價更
    昂、物更稀、風險更高之違法商品之必要。況我國管制刀械
    嚴格，管制刀械對社會之危害，早已透過每日社會新聞使大
    眾知悉，在購買此類相關產品時自會多加注意，依被告國中
    畢業智識程度、曾經營食品事業之社會歷練，其對於網路交
    易可能存在刀械、槍枝等違禁物品，並能藉此購得違禁物品
    之風險應有所認識；另網路交易因交易者無庸出面，業者並
    無確實查核交易者身分之能力，更易淪為違法販賣管制物品
    之平臺，被告在選購十字弓、非農用掃刀時，捨棄實體商店
    ，在網路商店上購買來歷不明之物品，被告一再陳稱其所購
    買者係藝品，但就此一重要交易訊息，卻未加以留存，被告
    不僅無法提出109年2、3月間交易時之相關資料，也無法指
    出購買網站，被告之辯稱毫無來源及可資調查之資料，無從
    證明其真實性，無從為其有利之認定。
  ㈥按槍砲彈藥刀械管制條例所定之「運輸」包括國際間及國內
    而言，即由甲地運送到乙地之行為，謂之運輸，此與懲治走
    私條例係以國境進出之完成與否作為犯罪既、未遂標準不同
    ；且「運輸」不以為他人輸送為必要，即為自己輸送者亦包
    括在內（最高法院86年度台上字第1314號、94年度台上字第
    6069號判決意旨參照）。又所謂「運輸」，係本於運輸意思
    而搬運輸送而言，倘其有此意圖者，一有搬運輸送之行為，
    犯罪即已成立，並非以運抵目的地為完成犯罪之要件（最高
    法院93年度台上字第1472號判決意旨可資參照）。本案被告
    欲購得扣案之十字弓、非農用掃刀，係與不詳賣家約定以貨
    到付款之交易方式運抵其住所，是被告對其購買之扣案十字
    弓、非農用掃刀須透過不詳賣家委託運輸業者運送乙情有所
    認知，並同意此一交易條件，其當具有運輸之犯意及故意；
    而被告既本於運輸意思而委由他人搬運輸送，自不以國外輸
    入國內為限，其在國內運送者，亦屬之，是縱被告主觀上未
    認知扣案之十字弓、非農用掃刀係由香港運抵臺灣，亦無解
    於其未經許可運輸刀械之犯行。
  ㈦然按「除有正當理由而無法避免者外，不得因不知法律而免
    除刑事責任。但按其情節，得減輕其刑」，刑法第16條定有
    明文。而究有無該條所定情形而合於得免除其刑者，係以行
    為人欠缺違法性之認識，且依一般觀念，通常人不免有此誤
    認而信為正當，亦即其欠缺違法性認識已達於不可避免之程
    度者，始足當之（最高法院92年度台上字第4497號判決意旨
    參照）。又國民有知法之義務，且負有諮詢義務（最高法院
    100年度台上字第602號判決意旨參照）。是以按國家之法律
    ，一經公布施行，國民即有應知及遵守之義務，不得因不知
    法律而免除刑事責任，否則無知者即可隨心妄為，而知法者
    反處於不利之地位，洵非法理之平。查：被告為長年生活在
    臺灣之成年人、國中畢業智識程度、從事食品業之社會歷練
    ，被告所訂購運輸者並非一般人生活會使用、接觸之刀械，
    而是較為特殊之種類，依一般經驗會有行為是否適當之警覺
    性，被告應有能力可意識到該刀械不一定可以訂購運輸。再
    十字弓、非農用掃刀自90年間即為我國法令所管制，時間已
    久，未有更動或變易。被告都可以上網購得刀械，上網查詢
    十字弓、非農用掃刀有無管制之法令更非難事，倘被告加以
    查詢，極可輕易避免本案發生，實難認被告得據此即合理信
    賴其所購買之十字弓、非農用掃刀非屬違法刀械。故被告就
    未經許可不得運輸十字弓、非農用掃刀之違法性認識，亦未
    達於不可避免之程度，即無阻卻其犯罪成立之理由。
  ㈧是以，被告竟未對該刀械來源加以查證，或保留雙方之對話
    紀錄，亦未要求賣家出具合法證明文件，或提出是否曾經主
    管機關許可之證明，猶逕行購買而委託運送。從而，被告前
    開所辯，本院尚難為有利被告之認定。綜上所述，本件事證
    明確，被告犯行堪予認定，應予依法論科。
二、論罪：
  ㈠查本案之扣案十字弓、非農用掃刀各1把，係槍砲彈藥刀械管
    制條例第4條第1項第3款所定之刀械，依同條例第6條第1項
    規定，非經主管機關許可，不得運輸，該十字弓、非農用掃
    刀既由被告透過不詳之網路上賣家委由宸運公司、航空公司
    人員運抵臺灣，雖未送達目的地即被告之住所，然已起運離
    開原所在地，且該刀械既已運抵臺灣，此運輸刀械行為已然
    完成。核被告所為，係犯槍砲彈藥刀械管制條例第14條第1
    項之非法運輸刀械罪。
  ㈡被告經由不知情之長榮航空公司人員運輸及不能證明知情之
    宸運公司人員報關，以遂行其犯行，為間接正犯。
  ㈢爰以行為人之責任為基礎，審酌被告竟無視法律之禁止，擅
    自以前揭方式運輸扣案之十字弓、非農用掃刀進入國內，所
    為應予非難；兼以被告事後矢口否認犯行，猶不應輕縱；惟
    考量被告運輸之十字弓、非農用掃刀數量僅有1把，數量非
    鉅，且非大量、長途運輸之情形，又甫入境即被查獲，對於
    他人生命、身體以及社會治安造成之潛在危險尚非嚴重，兼
    衡被告犯後態度、犯罪動機及目的、自承國中畢業智識程度
    ，離婚，育有4名子女，以前經營食品生意，因疫情影響，
    現務農為業，有恆產、無負債之家庭經濟生活狀況等一切情
    狀，量處如主文所示之刑，並諭知有期徒刑如易科罰金、罰
    金如易服勞役之折算標準。
三、沒收：
    扣案之十字弓、非農用掃刀各1把，為槍砲彈藥刀械管制條
    例第4條第1項第3款所列之刀械，係未經許可不得運輸之違
    禁物，不問屬於犯罪行為人與否，應依刑法第38條第1項規
    定，宣告沒收。
據上論斷，應依刑事訴訟法第299條第1項前段，槍砲彈藥刀械管
制條例第14條第1項，刑法第11條前段、第41條第1項前段、第42
條第3項前段、第38條第1項，判決如主文。
本案經檢察官黃立宇偵查起訴，檢察官林豐正到庭執行職務。
中　　華　　民　　國　　110 　年　　8 　　月　　18　　日
                  刑事第三庭  審判長法  官  吳基華
　　　　　　　　　　　              法  官  陳碧玉
　　　　　　　　　　　              法  官  張恂嘉
以上正本證明與原本無異。
如不服本判決應於收受判決後20日內向本院提出上訴書狀，並應敘述具體理由；其未敘述上訴理由者，應於上訴期間屆滿後20 日內向本院補提理由書（均須按他造當事人之人數附繕本）。「切勿逕送上級法院」。　　　　　　　　　　　
                                    書記官  洪青霜
中　　華　　民　　國　　110 　年　　8 　　月　　18　　日
附錄本案論罪科刑法條全文
槍砲彈藥刀械管制條例第14條
未經許可，製造、販賣或運輸刀械者，處三年以下有期徒刑，併
科新台幣一百萬元以下罰金。
意圖供自己或他人犯罪之用，而犯前項之罪者，處六月以上五年
以下有期徒刑，併科新台幣三百萬元以下罰金。
未經許可，持有或意圖販賣而陳列刀械者，處一年以下有期徒刑
、拘役或新台幣五十萬元以下罰金。
第一項及第二項之未遂犯罰之。